【裁判字號】    98,上易,1630
【裁判日期】    981130
【裁判案由】    違反毒品危害防制條例
【裁判全文】
臺灣高等法院臺中分院刑事判決        98年度上易字第1630號
上  訴  人
即  被  告  乙○○
                    （另案於臺灣臺中監獄苗栗分監執行中）
上列上訴人因違反毒品危害防制條例案件，不服臺灣苗栗地方法
院98年度易字第588號中華民國98年9月24日第一審判決（起訴案
號：臺灣苗栗地方法院檢察署98年度毒偵字第689、745號），提
起上訴，本院判決如下：
    主  文
原判決關於乙○○被訴於民國九十八年三月九日施用第二級毒品
，及定應執行刑部分，均撤銷，發回臺灣苗栗地方法院。
    理  由
一、公訴意旨略以：被告乙○○於民國98年3月9日20時許，在其
    位於苗栗縣頭份鎮土牛里1鄰土牛5之8號住處房間內，以將
    安非他命（應係甲基安非他命，下同）置於玻璃頭內加熱而
    吸其煙霧之方式，施用第二級毒品安非他命1次。嗣於98年3
    月10日21時30分許，為警在苗栗縣頭份鎮○○路之遊藝場內
    查獲，經採集尿液送驗後，始悉上情。因認被告涉犯毒品危
    害防制條例第10條第2項之施用第二級毒品罪嫌。
二、按「案件有左列情形之一者，應諭知免訴之判決：一、曾經
    判決確定者。」刑事訴訟法第302條第1款定有明文。又除所
    犯為死刑、無期徒刑、最輕本刑3年以上有期徒刑之罪或高
    等法院管轄第一審案件者外，案件經檢察官提起公訴或聲請
    簡易判決處刑，於第一審言詞辯論終結前或簡易判決處刑前
    ，檢察官得於徵詢被害人之意見後，逕行或依被告或其代理
    人、辯護人之請求，經法院同意，於審判外進行協商，經當
    事人雙方合意且被告認罪者，由檢察官聲請法院改依協商程
    序而為判決；但有「法院認應諭知免刑或免訴、不受理者」
    ，法院不得為協商判決；法院對於第455條之2第1項協商之
    聲請，認有第455條之4第1項各款所定情形之一者，應以裁
    定駁回之，適用通常、簡式審判或簡易程序審判；第二審法
    院認為（協商判決之）上訴有理由者，應將原審判決撤銷，
    將案件發回第一審法院依判決前之程序更為審判，刑事訴訟
    法第455條之2第1項、第455條之4第1項第7款、第455條之6
    第1項、第455條之10第3項亦分別定有明文。
三、經查：上訴人即被告（下簡稱被告）乙○○因於98年3月9月
    20時許，在其苗栗縣頭份鎮土牛里1鄰土牛5之8號住處房間
    ，以將甲基安非他命置於玻璃頭內加熱吸食其煙霧之方式，
    施用甲基安非他命1次之犯行，已經臺灣苗栗地方法院檢察
    署檢察官於98年5月5日以98年度毒偵字第292號提起公訴後
    ，經臺灣苗栗地方法院於98年7月21日以98年度易字第393號
    宣示判決判處有期徒刑9月確定（下簡稱前案），有該份起
    訴書、判決書及臺灣高等法院被告前案紀錄表各1份在卷（
    見本院卷第8至9、32至33、37至39頁）可參。惟臺灣苗栗地
    方法院檢察署復就被告同1次施用毒品甲基安非他命之犯行
    ，於97年7月22日以98年度毒偵字第689、745號提起公訴後
    ，於98年7月30日繫屬於臺灣苗栗地方法院，顯就已提起公
    訴之案件，在同一法院重行起訴，本應依刑事訴訟法第303
    條第2款規定為不受理判決（98年7月30日前案尚處於檢察官
    、被告均得上訴之期間，而尚未確定），嗣原審法院於98年
    9月24日以98年度易字第588號宣示判決時，前案早已確定，
    原審法院本應就同一案件諭知免訴判決，而有上開不得協商
    之原因，然原審法院卻就被告於98年3月9日之同1次施用第
    二級毒品之行為判處有期徒刑5月，並諭知如易科罰金以新
    臺幣1千元折算1日，於法尚有不合。被告上訴意旨以此指摘
    原判決上開部分不當，為有理由，自應由本院將原判決關於
    此部分（被告被訴於98年3月9日20時許施用第二級毒品甲基
    安非他命之該次）予以撤銷，其定應執行刑部分亦失所附麗
    ，併予撤銷，並將上開部分發回原審法院另行審理（至被告
    被訴於98年5月9日20時許施用第二級毒品部分，未經其上訴
    而確定，見本院98年10月30日訊問筆錄）。
四、又協商判決之上訴，除本編有特別規定外，準用第3編第1章
    及第2章之規定，刑事訴訟法第455條之11第1項定有明文；
    刑事訴訟法第3編第2章關於「第二審」規定，僅於同法第37
    1條規定「被告經合法傳喚，無正當之理由不到庭者，得不
    待其陳述，逕行判決」、第372條規定「第367之判決及對於
    原審諭知管轄錯誤、免訴或不受理之判決上訴時，第二審法
    院認其為無理由而駁回上訴，或認為有理由而發回該案件之
    判決者，得不經言詞辯論為之。」然本案係原審法院諭知為
    有罪判決者，自不符合上開得不經言詞辯論之規定，故本案
    仍進入言詞辯論程序，附此敘明。
據上論結，應依刑事訴訟法第455條之10第3項、第455條之11第1
項，判決如主文。
本案經檢察官甲○○到庭執行職務。
中    華    民    國    98    年    11    月    30    日
            刑事第九庭  審判長法  官  江  德  千
                              法  官  莊  深  淵
                              法  官  賴  妙  雲
以上正本證明與原本無異。
不得上訴。
                              書記官  蘇  昭  文
中    華    民    國    98    年    11    月    30    日


司法院資訊處製作；財團法人民間司法改革基金會備份。
